臺灣高等法院臺中分院刑事判決　 　　　 　民國九十一年度上訴字第一一三一號
　　上　訴　人　臺灣南投地方法院檢察署檢察官
　　被　　　告　甲○○
右上訴人因被告毒品危害防制條例案件，不服臺灣南投地方法院中華民國九十一年六
月十四日第一審判決（民國九十一年度訴字第二五四號，起訴案號：臺灣南投地方法
院檢察署民國九十年度毒偵字第四三０號、九十一年度毒偵字第四九七號），提起上
訴，本院判決如左：
    主　  文
原判決關於施用第一級毒品及定執行刑部分撤銷。
甲○○連續施用第一級毒品，累犯，處有期徒刑拾壹月。扣案之毒品海洛因壹包（淨
重零點肆公克、包裝重零點貳公克），含有海洛因之毒品壹包（與其中安非他命合
計淨重零點零陸公克、包裝重零點貳柒公克）均沒收銷燬之。扣案之塑膠吸管壹支沒
收。
其他上訴駁回。
撤銷改判部分所處有期徒刑拾壹月，與上訴駁回部分所處有期徒刑柒月，應執行有期
徒刑壹年肆月。
扣案之毒品海洛因壹包（淨重零點零肆公克，包裝重零點貳參公克）、含有海洛因及
安非他命之毒品壹包（淨重零點零陸公克，包裝重零點貳柒公克）均沒收銷燬之；扣
案之塑膠吸管壹支沒收。
    事  　實
一、甲○○曾因違反毒品危害防制條例案件，於民國八十八年九月十五日經原審法院
    以八十八年度易字第二五七號判決處有期徒刑四月確定，並於八十九年四月八日
    執行完畢。詎仍不知悔改，又因施用毒品案件，經觀察、勒戒後，認無繼續施用
    毒品之傾向，而由臺灣南投地方法院檢察署檢察官，於八十八年十一月二十二日
    ，以八十八年度毒偵字第二三五號為不起訴處分確定後；再因施用毒品案件，經
    觀察、勒戒後，認有繼續施用毒品之傾向，先送強制戒治，並由臺灣南投地方法
    院檢察署檢察官，於八十九年七月六日聲請簡易處刑判決，經原審法院於八十九
    年七月三十一日，以八十九年度投刑簡字第三九二號，判處有期徒刑五月確定。
    嗣甲○○因執行強制戒治期間之戒治成效良好，於八十九年十二月七日經原審法
    院以八十九年度毒聲字第二○○○號裁定停止戒治，所餘戒治期間付保護管束，
    而於八十九年十二月二十八日出所；然甲○○猶不知戒絕，復分別基於施用第一
  級毒品海洛因及第二級毒品之概括犯意，自九十年一月間某日起，至九十年三月
    十日十七時許止，連續在南投縣草屯鎮○○路「敦和宮」廁所內，及草屯鎮○○
    路市場旁等處，非法施用海洛因及安非他命多次。嗣於九十年三月十日二十三時
    五十分許，為警在南投縣南投市三和里「海隆旅社」三○七室查獲，並扣得海洛
    因一包（淨重○．○四公克，包裝重○．二三公克）、含有海洛因及安非他命之
    毒品一包（淨重○．○六公克，包裝重○．二七公克），及其所有供施用毒品海
    洛因之塑膠吸管一支。又於九十一年四月廿三日下午五時十分許，在南投縣草屯
    鎮○○里○○路黃昏市場旁，為警查獲施用海洛因。
二、案經南投縣警察局南投分局報告臺灣南投地方法院檢察署檢察官偵查起訴。
    理 　 由
一、右揭犯罪事實，迭據被告甲○○於偵審中坦白承認，且被告上述為警查獲時所採
    尿液，經送檢驗結果呈嗎啡及甲基安非他命陽性反應或嗎啡陽性反應，有南投縣
    警察局南投分局南投派出所委託鑑驗尿液代號與真實姓名對照表、南投縣政府衛
    生局九十年四月二十日及九十一年五月八日投衛局檢字第六三三○號及0000
    0000號尿液檢驗單各一紙在卷足憑；而扣案之毒品二包經送驗結果，其中一
    包含有毒品海洛因成分（淨重○．○四公克，包裝重○．二三公克）、另一包含
    有毒品海洛因及安非他命成分（淨重○．○六公克，包裝重○．二七公克），此
    有法務部調查局第000000000號鑑定通知書一件存卷可查；此外復有被
    告所有供施用毒品海洛因之塑膠吸管一支扣案可稽，事證明確，被告上開施用毒
    品之自白堪信與事實相符，其施用毒品犯行洵堪認定。
二、按犯毒品危害防制條例第十條之罪者，依同條例第二十條第一項之規定，檢察官
    固應先將被告送勒戒處所觀察、勒戒，經觀察、勒戒後而無繼續施用之特定情形
    下，始得由檢察官為不起訴處分，此即所謂除刑不除罪，除此情形外，行為人倘
    有繼續施用毒品行為，仍應依刑事訴訟程序追訴處罰，此觀同條例第二十條第三
    項規定不起訴處分後，五年內再犯或三犯以上者，不適用同條第二項得由檢察官
    為不起訴處分之規定即明。本件被告甲○○因施用毒品案件，經觀察、勒戒後，
    認無繼續施用毒品之傾向，而由臺灣南投地方法院檢察署檢察官於八十八年十一
    月二十二日，以八十八年度毒偵字第二三五號為不起訴處分確定後；再因施用毒
    品案件，經觀察、勒戒後，認有繼續施用毒品之傾向，再依原審法院八十九年度
    毒聲字第一一六三號裁定，令入戒治處所施以強制戒治一年，刑罰追訴部分，則
    由臺灣南投地方法院檢察署檢察官，於八十九年七月六日聲請簡易處刑判決，經
    原審法院於八十九年七月三十一日，以八十九年度投刑簡字第三九二號判處有期
    徒刑五月確定，此有台灣南投地方法院檢察署刑案資料查註紀錄表及台灣高等法
    院被告全國前案紀錄表各一件存卷可考。而被告因執行強制戒治期間之戒治成效
    良好，於八十九年十二月七日，經原審法院以八十九年度毒聲字第二○○○號裁
    定停止戒治，所餘戒治期間付保護管束，而於八十九年十二月二十八日出所一節
    ，復有前揭紀錄表及法務部在監在押資料表等件在卷可稽，其於保護管束期間內
    ，再犯毒品危害防制條例第十條之罪，依前揭說明，其本次施用毒品之行為自應
    加以評價，惟因其原強制戒治之程序尚未終結，不得認係三犯，且其於強制戒治
    期滿前，再行施用毒品，顯見其不僅仍有繼續施用毒品之傾向，更有繼續施用毒
    品之行為，已無另行聲請觀察、勒戒之必要，應引用前案觀察、勒戒之結果，認
    被告係再犯而有繼續施用毒品之傾向，應逕予論罪科刑。
三、按海洛因、安非他命屬毒品危害防制條例第二條第二項第一、二款所指之第一、
    二級毒品，合先說明。核被告甲○○所為，係犯毒品危害防制條例第十條第一項
    、第二項之施用第一級、第二級毒品罪。其持有第一、二級毒品之低度行為，已
    為施用之高度行為所吸收，均不另論罪。再其所犯上開二罪之間，犯意各別，行
    為互殊，應予分論併罰。又被告所為多次施用第一、二級毒品之行為，時間緊接
    ，所犯罪名相同，顯係出於概括之犯意為之，為連續犯，均應依刑法第五十六條
    之規定以一罪論，並加重其刑。再被告曾因違反毒品危害防制條例案件，於八十
    八年九月十五日，經法院以八十八年度易字第二五七號判決處有期徒刑四月確定
    ，並於八十九年四月八日執行完畢，有上開前科表可查，其於刑之執行完畢後五
    年內再犯有期徒刑以上之本罪，為累犯，依法加重其刑，並遞予加重之。原審以
    被告施用第一毒品海洛因，罪證明確，予以論罪科刑，原無不合，惟查被告於九
    十一年四月廿三日下午五時十分許，又在南投縣草屯鎮○○路黃昏市場旁，被警
    查獲施用海洛因，該部分雖未為起訴書所載及，惟與本案原起訴之施用第一級毒
    品部分有連續犯之裁判上一罪關係，原審未及審理，尚有未洽，檢察官上訴意旨
    執此指摘原判決不當，為有理由，自應由本院將原判決關於此部分撤銷改判，爰
    審酌被告有煙毒、違反麻醉藥品管理條例前科，素行欠佳，其犯罪之動機、目的
    、手段、生活狀況、智識程度及其施用毒品之犯行，經觀察、勒戒及強制戒治後
    ，猶故態復萌，再行施用毒品，無視於毒品對自身健康之戕害及國家對於杜絕毒
    品犯罪之禁令，惡性非輕，雖被告另經原審法院裁定令入戒治處所施以強制戒治
    ，然此乃矯正治療其施用毒品惡習，並預防再犯之特別措施，性質為保安處分，
    與其所應受之刑罰，性質並非相同，本件被告既屢犯不改，量刑自不宜過輕，惟
    其犯罪後坦承犯行，頗具悔意，態度尚佳等一切情狀，量處有期徒刑十一月。扣
    案之含有海洛因成分之毒品一小包（淨重○．○四公克，包裝重○．二三公克）
    及含有海洛因及安非他命成分之毒品一小包（淨重○．○六公克，包裝重○．二
    七公克），分別係毒品危害防制條例第二條第一項第一、二款所規定之毒品，不
    得非法製造、運輸、販賣、持有、施用及轉讓，係屬違禁物，且與包裝袋無法析
    離，爰併與包裝袋依毒品危害防制條例第十八條第一項前段規定，宣告沒收銷燬
    之。扣案之塑膠吸管一支為被告所有供其施用毒品海洛因犯罪所用之物，亦據被
    告供明在卷，爰併依法宣告沒收。又原審以被告施用第二級毒品安非他命，罪證
    明確，適用毒品危害防制條例第十條二項、第十八條第一項前段，刑法第十一條
    前段、第五十六條、第四十七條，審酌犯罪之動機、目的、手段、屢犯不改，犯
    罪後態度等一切情狀，量處有期徒刑七月，並就扣得之含有安非他命之毒品一包
    （其內安非他命與海洛因合計淨重０．０六公克）宣告沒收，銷燬，經核認事用
    法，並無違誤，檢察官未具理由提起上訴，其上訴應予駁回，上訴駁回部分與撤
    銷改判部分，並定其應執行刑如主文第四項所示。
據上論斷，應依刑事訴訟法第三百六十九條第一項前段、第三百六十四條、第三百六
十八條、第二百九十九條第一項前段，毒品危害防制條例第十條第一項、第十八條第
一項前段，刑法第十一條前段、第五十六條、第四十七條、第五十一條第五款、第三
十八條第一項第二款，判決如主文。
本案經檢察官乙○○到庭執行職務。
中      華      民      國　    九十一   年    　 八      月     二十   日
                                    臺灣高等法院臺中分院刑事第五庭
                                 審判長法　官  袁　從　楨
                                                法  官  郭　同　奇
                                                法　官　胡　森　田
右正本證明與原本無異。
如不服本判決應於收受送達後十日內向本院提出上訴書狀，其未敘述上訴之理由者並
得於提起上訴後十日內向本院補提理由書（均須按他造當事人之人數附繕本）。
                                                書記官  王  瑩  澤
中      華      民      國　    九十一   年    　 八      月    二十一  日
                                                                        Ｉ
